【裁判字號】    99,簡上,379
【裁判日期】    991029
【裁判案由】    侵權行為損害賠償
【裁判全文】
臺灣臺北地方法院民事判決             99年度簡上字第379號
上  訴  人  豪志工程股份有限公司
法定代理人  甲○○
訴訟代理人  謝佩玲律師
被上訴人    峰旗企業有限公司
兼法定代理人乙○○
共  同
訴訟代理人  林合民律師
上列當事人間請求侵權行為損害賠償事件，上訴人對於中華民國
99年4月28日本院臺北簡易庭99年度北簡字第908號第一審判決提
起上訴，經本院於99年10月8日言詞辯論終結，判決如下：
    主  文
上訴駁回。
第二審訴訟費用新臺幣柒仟玖佰參拾伍元由上訴人負擔。
    事實及理由
一、上訴人主張：
  (一)上訴人前以對訴外人愷悌企業有限公司（下稱愷悌公司）之
    返還定金債權，向臺灣新竹地方法院（下稱新竹地院）聲請
    查封愷悌公司對訴外人茂德科技股份有限公司（下稱茂德公
    司）之債權，新竹地院於民國91年1月8日核發新院昭執孟字
    第8480號執行命令，准予上訴人逕向訴外人茂德公司收取債
    權金額1,612,990元及自82年12月28日起至清償日止，按年
    息5%計算利息，及415,513元及自83年11月19日起至清償日
    止，按年息5%計算利息。惟被上訴人峰旗企業有限公司(下
    稱峰旗公司) 以與上訴人間之UPS不斷電系統設備(下稱系爭
    設備)之買賣契約解除，上訴人應償還回復原狀價額245萬元
    為由，向新竹地院聲請就上訴人前開債權進行假扣押，嗣被
    上訴人峰旗公司訴請回復原狀事件，業經三審判決敗訴確定
    ，新竹地院以93年度裁全聲字第117號民事裁定撤銷假扣押
    裁定確定，並撤銷假扣押執行。被上訴人峰旗公司再主張之
    前售予上訴人系爭設備因娜莉颱風發生毀損，對上訴人有24
    5萬元之損害賠償請求權，向新竹地院聲請假扣押，經新竹
    地院以93年度裁全字第920號裁定准許(下稱系爭假扣押裁定
    ) ，被上訴人峰旗公司即對上訴人為假扣押執行，經新竹地
    院於93年7月29日以新院月93執全堯字第470號執行命令禁止
    上訴人領取90年度執字第8480號強制執行事件之案款。嗣該
    假扣押所保全之本案損害賠償事件，經鈞院93年度訴字第51
    52號判決、臺灣高等法院95年度上字第1060號判決以及最高
    法院97年度台上字第485號民事裁定駁回被上訴人峰旗公司
    之請求，上訴人始聲請撤銷假扣押裁定，經新竹地院裁定撤
    銷93年度全字第920號假扣押裁定，上訴人於97年7月2日始
    領取對訴外人愷悌公司進行強制執行所得款項計2,467,321
    元。被上訴人峰旗公司明知無任何權利得主張，亦無任何證
    據足信其對於上訴人確有請求權存在，竟為阻擾上訴人領取
    90年度執字第8480號強制執行事件之案款，故意就上訴人之
    財產再進行假扣押執行，使上訴人原於93年7月29日即可依
    新竹地院所核發之收取命令收取案款共2,467,321元，因被
    上訴人不當假扣押執行，遲至97年7月2日始得收取上開案款
    ，至少受有相當於法定利息之損害計484,676元（即2,467,3
    21×5%×3＝370,098，2,467,32 1×5%×339/365＝114,578
    ，370,098＋114,578＝484,676）。依民法第184條第1項及
    民事訴訟法第531條第1項規定，被上訴人峰旗公司應負賠償
    責任。
  (二)又被上訴人乙○○為被上訴人峰旗公司之董事，為峰旗公司
    之代表人，乙○○以峰旗公司名義對上訴人所為假扣押行為
    ，自屬公司業務之執行，依民法第28條、第184條及第188條
    等規定，峰旗公司及其法定代理人乙○○對上訴人所為不當
    假扣押行為，應負連帶賠償責任。
  (三)被上訴人峰旗公司聲請假扣押之始，明知對上訴人並無可主
    張債務不履行損害賠償之權利，且系爭設備已不具任何市場
    價值，仍對上訴人提起回復原狀及債務不履行損害賠償訴訟
    ，並惡意誇大對上訴人之損害賠償債權金額為245萬元，被
    上訴人主觀上顯有侵害上訴人財產權之故意。爰聲明：被上
    訴人應連帶給付484,676元，以及自追加起訴狀繕本送達翌
    日起至清償日止，按年息5%計算之利息(上訴人於原審起訴
    時，原請求先位聲明為被上訴人峰旗公司應給付484,676元
    ，以及支付命令送達翌日起起至清償日止，按年息5％計算
    利息，願供擔保請宣告准予假執行；備位聲明為被上訴人應
    連帶給付484,67 6元，以及自追加起訴狀繕本送達翌日起至
    清償日止，按年息5%計算之利息，願供擔保請宣告准予假執
    行。嗣於本院言詞辯論時，撤回先位聲明及備位聲明有關宣
    告假執行請求)。
二、被上訴人則以：被上訴人係依台灣高等法院91年上字第829
    號判決之意旨，對上訴人另案訴請損害賠償，並聲請假扣押
    以保全債權，為權利人行使權利依法採行之法律途徑，並無
    民法第184條第1項之侵權行為。新竹地院係於93年7月22 日
    准予本案系爭假扣押裁定，惟上訴人遲至98年10月28日始起
    本訴，已逾侵權行為2年時效期間，請求權罹於於時效。又
    被上訴人乙○○係峰旗公司法定代理人，與峰旗公司昌為委
    任關係，並無民法第188條之適用。上訴人無法證明乙○○
    因執行峰旗公司職務而加損害於上訴人，上訴人請求被上訴
    人連帶賠償損害，自無理由等語抗辯。
三、原審為上訴人敗訴判決，上訴人提起上訴，聲明：(一)原判決
    廢棄。(二)被上訴人應連帶給付上訴人484,676元及自追加起
    訴狀繕本送達翌日起至清償日止，按年息5%計算之利息。被
    上訴人則聲明：上訴駁回。
四、兩造不爭執之事項：
  (一)上訴人前以對訴外人愷悌公司之返還金債權，向新竹地院聲
    請查封愷悌公司對訴外人茂德公司之債權，新竹地院於91年
    3月26日核發執行命令，准予上訴人向茂德公司收取債權金
    額1,612,990元及自82年12月28日起至清償日止，按週年利
    率百分之五計算之利息，及債權金額415,513元，及自83年
    11月19日起至清償日止，按週年利率百分之五計算之利息。
  (二)被上訴人以與上訴人間之UPS不斷電系統設備之買賣契約解
    除，上訴人應償還回復原狀價額共計245萬元，向新竹地院
    請求就上訴人所可收取之前開愷悌公司對茂德公司之債權進
    行假扣押，經新竹地院91年度裁全字第404號假扣押裁定准
    予假扣押。
  (三)被上訴人以與上訴人間之UPS不斷電系統設備之買賣契約業
    經解除，上訴人應償還回復原狀價額245萬元事件，經本院
    91年度訴字第3304號判決、臺灣高等法院91年度上字第829
    號判決及最高法院93年度台上字第1198號裁定裁判被上訴人
    敗訴確定。
  (四)嗣新竹地院於93年8月6日以93年度裁全聲字第117號裁定撤
    銷前開新竹地院91年度裁全字第404號假扣押裁定。
  (五)被上訴人另以買賣標的物於解約後發生毀損滅失，另案對上
    訴人主張債務不履行損害賠償請求權，並聲請假扣押裁定，
    經新竹地院於93年7月22日以93年度裁全字第920號裁定准予
    假扣押。其損害賠償訴訟嗣經本院93年度訴字第512號判決
    、臺灣高等法院95年度上字第1060號判決及最高法院97年度
    台上字第485號裁定判決駁回被上訴人之請求確定。
  (六)新竹地院於97年5月19日以97年度裁全聲字第54號裁定撤銷
    前開93年度裁全字第920號假扣押裁定。
五、得心證之理由：
    上訴人主張被上訴人依系爭假扣押裁定執行上訴人就新竹地
    院90年度執字第8480號強制執行事件之案款，致上訴人受有
    遲延領取案款之利息損害484,676元，爰依民法第28條、第
    184條第1項、第188條、民事訴訟法第531條第1項等規定，
    請求被上訴人賠償，為被上訴人所否認，並以上開情詞置辯
    ，是本件兩造主要爭點厥為：(一)上訴人依民事訴訟法第531
    條第1項、民法第28條規定，請求被上訴人連帶賠償，是否
    有理由？(二)上訴人依民法第28條、第184條第1項、第188條
    規定，請求被上訴人連帶賠償，是否有理由？茲分述之：
  (一)上訴人依民事訴訟法第531條第1項、民法第28條規定，請求
    被上訴人連帶賠償，是否有理由？
  1.按假扣押裁定因自始不當而撤銷，或因第529條第4項及第53
    0條第3項之規定而撤銷者，債權人應賠償債務人因假扣押或
    供擔保所受之損害。又本案尚未繫屬者，命假扣押之法院應
    依債務人之聲請，命債權人於一定期間內起訴；債權人不於
    前開期間內起訴者，債務人得聲請命假扣押之法院撤銷假扣
    押裁定。假扣押之裁定，債權人得聲請撤銷之，民事訴訟法
    第531條第1項、第529條第1、4項、第530條第3項分別定有
    明文。是假扣押債務人得依民事訴訟法第531條第1項規定向
    假扣押債權人請求賠償者，係指「假扣押裁定因自始不當而
    撤銷」、「假扣押裁定因債權人未依限期起訴而撤銷」、「
    假扣押裁定因假扣押債權人聲請而撤銷」之情形。又民事訴
    訟法第531條所謂假扣押裁定因自始不當而撤銷，係指對於
    假扣押裁定抗告，經抗告法院依命假扣押時客觀存在之情形
    ，認為不應為此裁定而撤銷之情形而言，若係因本案訴訟敗
    訴確定而撤銷該裁定，僅屬因命假扣押以後之情事變更而撤
    銷，尚非該條所謂因自始不當而撤銷（最高法院67年台上字
    第1407號判例意旨參照）。
  2.經查系爭假扣押裁定部分，係新竹地院依上訴人之聲請以被
    上訴人峰旗公司受本案敗訴判決確定而依民事訴訟法第530
    條第1項規定撤銷等情，為兩造所不爭，並有新竹地院97 年
    度全聲字第54號裁定可憑（見原審支付命令卷第34頁），揆
    諸前開意旨，核與民事訴訟法第531條第1項規定「假扣押裁
    定因自始不當而撤銷」之要件不符，復無該條項規定「假扣
    押裁定因債權人未依限期起訴而撤銷」及「假扣押裁定因假
    扣押債權人聲請而撤銷」之情形，上訴人主張被上訴人峰旗
    公司應依民事訴訟法第531條第1項規定負損害賠償責任，自
    屬無據。
  3.次按法人對於其董事或其他有代表權之人因執行職務所加於
    他人之損害，與該行為人連帶負賠償之責任，民法第28條定
    有明文。上訴人主張被上訴人峰旗公司應依民事訴訟法第53
    1條第1項規定負損害賠償責任，為無理由，已如前述，是被
    上訴人峰旗公司之負責人即被上訴人乙○○對於公司業務之
    執行，並無違反法令之情形，上訴人請求被上訴人乙○○依
    民法第28條規定應與被上訴人峰旗公司負連帶賠償責任，亦
    屬無據。
  (二)上訴人依民法第28條、第184條第1項、第188條規定，請求被
    上訴人連帶賠償，是否有理由？
  1.按債權人就金錢請求欲保全強制執行者，固得聲請假扣押，
    但債權人聲請執行假扣押，是否應負侵權行為之責任，應以
    假扣押之本案訴訟判決確定之結果以為斷；蓋本案判決如債
    權人勝訴確定，則其以假扣押保全強制執行之債權，即得受
    清償，自無侵權行為之可言；必債權人敗訴判決確定且須有
    故意或過失，始負侵權行為之責任，債務人方有損害賠償之
    請求權（最高法院78年度臺再字第35號裁判要旨可資參照）
    。復按債務人因假扣押受有損害，向債權人請求賠償，若非
    本於民事訴訟法第531條之規定，而係依民法侵權行為之法
    則辦理，則須債權人聲請假扣押有故意或過失，始得為之（
    最高法院95年度台上字第2986號裁判意旨參照）。
  2.查被上訴人峰旗公司前以與上訴人間之系爭設備買賣契約業
    經解除，依民法第259條第1、6款規定提起訴訟，請求上訴
    人應將被上訴人峰旗公司依兩造於82年11月18日所定訂購物
    料合約而交付上訴人之公共電視台UPS設備返還；如不能返
    還，應給付245萬元，經本院91年度訴字第330 4號判決「被
    告(即上訴人)應於原告(即被上訴人峰旗公司)返還新台幣肆
    拾伍萬陸仟陸佰貳拾陸元及自民國八十二年十二月二十九日
    起至清償日止按週年利率百分之五計算之利息予被告之同時
    ，返還原告如附件所示置於台北市○○○路○段六十六巷十
    二弄十一號地下樓之公共電視台UPS設備。原告其餘之訴駁
    回」，被上訴人峰旗公司不服提起上訴，於二審言詞辯論時
    ，撤回其中請求返還系爭設備部分之起訴，並聲明上訴人應
    給付245萬元及自83年9月17日起至清償日止，按年息5%  計
    算之利息，經臺灣高等法院91年度上字第829號判決及最高
    法院93年度台上字第1198號裁定駁回上訴確定，嗣被上訴人
    峰旗公司另以上訴人將系爭設備放置地下室，於颱風警報期
    間未移至高處放置，致淹水毀損，依民法第266條規定請求
    上訴人賠償245萬元及法定利息，經本院93年度訴字第5152
    號、臺灣高等法院95年度上字第1060號及最高法院97年度台
    上字第485號裁判駁回原告之訴等情，為兩造所不爭，並有
    上開裁判書附卷可稽，堪信屬實。被上訴人峰旗公司於前案
    提起回復原狀訴訟，係經臺灣高等法院以被上訴人峰旗公司
    未能證明其交付上訴人之買賣標的物為「MAIN  STREAM」廠
    牌之不斷電系統設備，亦未能證明其交付上訴人之買賣標的
    物於買賣合約解除效力發生時，有毀損、滅失或因其他事由
    致不能返還之情形等理由，認依民法第259條第6款規定請求
    償還價額245萬元及遲利息為無理由，而判決駁回上訴，並
    非認定被上訴人峰旗公司依民法第259條第1款規定請求上訴
    人回復原狀債權不存在，復未認定被上訴人峰旗公司對上訴
    人損害賠償債權不存在(詳見臺灣高等法院91年度上字第829
    號判決書第15頁第8行以下所述「至於目前置於南京東路倉
    庫之貨品，若確因娜莉風災之故而毀損，事涉上訴人是否得
    請求損害賠償之問題，因上訴人並未主張，自非本件所得審
    究。」) 。嗣被上訴人峰旗公司對上訴人另案提起請求損害
    賠償訴訟，經審理法院以對待給付條件未成就，系爭設備仍
    存在並未滅失，無給付不能情形，系爭設備縱因颱風淹水而
    受損，亦不可歸責於上訴人為理由，而判決敗訴確定。綜觀
    上開訴訟過程，上訴人與被上訴人峰旗公司間之系爭設備買
    賣契約既先經法院認定為合法解除，依約雙方即應互負回復
    原狀之義務，被上訴人峰旗公司先後提起請求回復原狀及債
    務不履行損害賠償之本案訴訟，被上訴人峰旗公司於訴訟中
    提出之主張、陳述及所提證據，客觀上並非一望即可得知顯
    無理由，猶待法院歷經審理、調查證據、兩造言詞辯論過程
    後始形成判決心證，實難認被上訴人峰旗公司於提起本案訴
    訟前即明知對上訴人之回復原狀償還價額債權及債務不履行
    損害賠償債權不存在，自不得以被上訴人峰旗公司提起本案
    訴訟日後遭敗訴判決結果，而遽認被上訴人峰旗公司有明知
    權利不存在濫行起訴情事。再被上訴人峰旗公司既認上訴人
    違背善良管理人之注意義務，致系爭設備毀損，對上訴人提
    起債務不履行之損害賠償訴訟，自訴訟之形式上觀之，乃一
    般權利人為行使權利依民法及民事訴訟法規定通常採行之法
    律途徑，其復為保全將來若獲得勝訴判決確定，免於遭受無
    法強制執行之窘境，於起訴前依保全程序聲請系爭假扣押執
    行，係屬依法而為權利之正當行使，並無不法之可言，尚難
    認其有侵害上訴人之主觀上故意、過失及客觀上之不法行為
    。上訴人依民法第184條第1項規定，請求被上訴人峰旗公司
    負侵權行為損害賠償之責，於法無據。
  3.又上訴人既不得依民法第184條第1項之規定，請求被上訴人
    峰旗公司負損害賠償責任，業如前述，是被上訴人峰旗公司
    之負責人即被上訴人乙○○對於公司業務之執行，即無違反
    民法侵權行為等相關法令，自無依民法第28條、第188條規
    定應與被上訴人峰旗公司負連帶賠償責任之適用。
六、綜上所述，上訴人依民事訴訟法第531條第1項及民法第184
    條第1項、第188條、第28條規定，請求被上訴人應連帶給付
    上訴人484,676元及自追加起訴狀繕本送達翌日起至清償日
    止，按年息5%計算之利息，洵非正當，不應准許。原審為上
    訴人敗訴判決，並駁回其假執行之聲請，核無違誤，上訴意
    旨指摘原判決不當，求予廢棄改判，為無理由，應予駁回。
七、兩造其餘之攻擊或防禦方法及未經援用之證據，經本院斟酌
    後，認為均不足以影響本判決之結果，自無逐一詳予論駁之
    必要，併此敘明。
八、據上論結，本件上訴為無理由。依民事訴訟法第436條之1第
    3 項、第449條第1項、第78條，判決如主文。
中    華    民    國    99    年    10    月    29    日
                  民事第一庭  審判長法  官  朱漢寶
                                    法  官  洪文慧
                                    法  官  熊志強
正本係照原本作成。
不得上訴。
中    華    民    國    99    年    10    月    29    日
                                      書記官  謝盈敏

司法院資訊處製作；財團法人民間司法改革基金會備份。
